【裁判字號】    99,交易,84
【裁判日期】    991231
【裁判案由】    過失傷害
【裁判全文】
臺灣高雄地方法院刑事判決              99年度交易字第84號
公  訴  人  臺灣高雄地方法院檢察署檢察官
被      告  謝天和
選任辯護人  劉思龍律師
上列被告因過失傷害案件，經檢察官提起公訴（99年度調偵字第
323 號），本院判決如下：
    主  文
謝天和犯過失傷害罪，處拘役伍拾伍日，如易科罰金，以新臺幣
壹仟元折算壹日。
    事  實
一、謝天和於民國98年7 月4 日晚間23時30分許，騎乘車牌號碼
    XTH-876 號重型機車，搭載黃梅月，停在高雄市○○區○○
    路210 號前南向慢車道，欲起駛穿軍校路至對向車道時，理
    應注意車輛起駛前，應注意前後左右有無障礙或車輛行人，
    並應禮讓行進中之車輛行人優先通行，而依當時情形，天候
    晴、夜間有照明、柏油乾燥路面、無缺陷亦無障礙物、視距
    良好，無不能注意之情事，竟疏未注意左側有簡羚秝騎乘車
    牌號碼890-ETA 號重型機車，沿軍校路同向車道由北往南方
    向行駛靠近，亦未禮讓簡羚秝優先通行，即貿然起駛，致簡
    羚秝煞車不及機車車頭撞擊謝天和所駕駛機車左側車身，簡
    羚秝因此受有頭部外傷併腦震盪、臉部挫傷併多處擦傷、牙
    齒斷裂、左肘擦傷、左膝挫擦傷及雙手背挫擦傷等傷害，謝
    天和則因此受有左下肢外傷、左小腿開放性骨折併皮膚缺損
    等傷害（簡羚秝所涉過失傷害部分，另為不起訴處分），嗣
    謝天和於有權偵查犯罪之警察機關，僅知悉犯罪事實，但不
    知悉犯罪人前，主動向據報前往處理本件道路交通事故之員
    警自首其犯罪，並接受裁判。
二、案經高雄市政府警察局左營分局報請臺灣高雄地方法院檢察
    署檢察官偵查起訴。
    理  由
壹、程序事項：
    按被告以外之人於審判外之陳述，雖不符刑事訴訟法第159
    條之1 至第159 條之4 之規定，而經當事人於審判程序同意
    作為證據，法院審酌該言詞陳述或書面陳述作成時之情況，
    認為適當者，亦得為證據，刑事訴訟法第159 條之5 第1 項
    定有明文。查本案所引用之傳聞證據，被告、辯護人及檢察
    官均同意引為證據，本院審酌上開證據作成時之情狀，並無
    違法或不當等情形，且與本案相關之待證事實具有關聯性，
    認為以之作為本案之證據亦屬適當，爰依前揭規定，認均應
    有證據能力。
貳、實體事項：
一、上揭犯罪事實，業據被告謝天和於本院審理時坦承不諱（見
    本院交易卷，頁65反面、220 反面），核與證人即告訴人簡
    羚秝警詢及偵訊指述情節大致相符（見警卷，頁7 ～8 ；偵
    卷，頁8 ），復有國軍左營總醫院附設民眾診療服務處98年
    7 月7 日診斷證明書、道路交通事故現場圖、道路交通事故
    調查報告表（一）（二）、現場照片、高雄市政府交通局車
    輛行車事故鑑定委員會鑑定意見書及鑑定覆議意見書各1 份
    在卷可佐（見警卷，頁19、21～24、34～36、38～39；偵卷
    ，頁23～24），足見被告上開自白與事實相符，堪予採信。
    又按起駛前應顯示方向燈，注意前後左右有無障礙或車輛行
    人，並應讓行進中之車輛行人優先通行，道路交通安全規則
    第91條第1 項第6 款訂有明文。本案被告於前揭時間，騎乘
    重型機車停在高雄市○○區○○路210 號前之南向慢車道，
    欲起駛穿越軍校路至對向車道時，本應注意左側有簡羚秝騎
    乘車牌號碼890-ETA 號重型機車，沿軍校路由北往南方向行
    駛靠近，並應讓行進中之簡羚秝優先通行，而當時天候晴、
    夜間有照明、柏油乾燥路面、無缺陷亦無障礙物、視距良好
    乙情，有道路交通事故調查報告表（一）足憑（見警卷，頁
    22），是依當時天候及路況，被告無不能注意之情事，竟疏
    未注意及此，其有過失甚明，且其過失與簡羚秝所受前揭傷
    害間具有相當之因果關係，亦屬明確。從而，本件事證明確
    ，被告過失傷害之犯行洵堪認定，應依法論科。
二、核被告謝天和所為，係犯刑法第284 條第1 項前段之過失傷
    害罪。被告於有權偵查犯罪之警察機關，僅知悉犯罪事實，
    但不知悉犯罪人前，主動向據報前往處理本件道路交通事故
    之員警自首其犯罪，並接受裁判乙節，有高雄市○○○○○
    道路交通事故肇事人自首情形紀錄表1 份在卷可憑（見警卷
    ，頁30），爰依刑法第62條前段之規定，減輕其刑。爰審酌
    被告上開疏失，造成告訴人受有頭部外傷併腦震盪、臉部挫
    傷併多處擦傷、牙齒斷裂、左肘擦傷、左膝挫擦傷及雙手背
    挫擦傷等傷勢，且迄未與告訴人達成和解、賠償告訴人所受
    損害，然念被告於審理時坦承犯行，且前無犯罪之前科，素
    行尚佳，有臺灣高等法院被告前案紀錄表1 份在卷可憑，兼
    衡被告之經濟狀況、智識程度等一切情狀，量處如主文所示
    之刑，並諭知易科罰金之折算標準，以資懲儆。
據上論斷，應依刑事訴訟法第299 條第1 項前段，刑法第284 條
第1 項前段、第62條前段、第41條第1 項前段，刑法施行法第1
條之1 ，判決如主文。
本案經檢察官鄧怡君到庭執行職務。
中    華    民    國    99    年    12    月    31    日
                  刑事第七庭  法  官   洪培睿
以上正本證明與原本無異。
如不服本判決應於收受送達後10日內向本院提出上訴書狀，並應
敘述具體理由；如未敘述上訴理由者，應於上訴期間屆滿後20日
內向本院補提理由書（均須按他造當事人之人數附繕本）「切勿
逕送上級法院」。
中    華    民    國    99    年    12    月    31    日
                              書記官   秦富潔
附錄本案論罪科刑法條：
刑法第284條第1項
因過失傷害人者，處6月以下有期徒刑、拘役或5百元以下罰金。
致重傷者，處1年以下有期徒刑、拘役或5百元下罰金。

司法院資訊處製作；財團法人民間司法改革基金會備份。
